臺灣高等法院高雄分院刑事判決　　　　　　　　　　九十一年度上訴字第六五三號
　　上　訴　人　臺灣屏東地方法院檢察署檢察官
　　被　　　告　甲○○
　　被　　　告　乙○○
　　共同選任辯
　　護　　　人　許清連　律師
　　　　　　　　林鴻駿　律師
　　　　　　　　鄭淑貞　律師
右上訴人因被告誣告等案件，不服臺灣屏東地方法院九十年度訴字第一一三號中華民
國九十一年二月二十七日第一審判決（起訴案號：臺灣屏東地方法院檢察署八十九年
度偵字第六一二五號），提起上訴，本院判決如左：
      主  文
上訴駁回。
      理  由
一、公訴意旨略以：被告甲○○明知告訴人丙○○於民國八十八年六月二十七日十八
    時二十四分左右（即被告乙○○打第一通電話之時間），並未在屏東縣里港鄉○○路八十一巷三十九號處以電話向被告甲○○恐嚇，竟於八十八年七月五日十八
    時二十分許，在屏東縣警察局里港分局大平分駐所警訊中，指稱：「當時其妻乙○○打電話告知丙○○打破住處鋁門玻璃，通話當中，丙○○接手與其通話，要
    我馬上回來，不然要讓我全家有事情」等語，誣指告訴人丙○○有恐嚇犯行，於
    八十八年七月二十八日十五時三十四分許，台灣屏東地方法院檢察署八十八年度
    偵字第四九八九號傷害等案件偵訊中，亦為如是指訴，向該管公務員誣告。被告
    乙○○為附和其夫即被告甲○○說詞，亦於八十九年七月二十四日十五時四十分
    許，台灣高等法院高雄分院八十九年度上易字第九九九號毀損等一案庭訊，具結
    後證稱：「我自家中電話打至我丈夫行動電話，告知玻璃被打破了，我先生問說
    人有在那裏否，我只與先生說一下子，丙○○接過去說，大概只說二、三分鐘就
    掛電話，當時幾點我不清楚，大概在五、六點多，我在掃玻璃所以沒有聽到他們
    說什麼，我掃玻璃離電話約在一公尺裏面」等語，為不實之陳述，因認被告甲○○涉有刑法第一百六十九條第一項之誣告罪嫌，被告乙○○則涉有刑法第一百六
    十八條之偽證罪嫌。
二、按犯罪事實應依證據認定之，無證據不得推定其犯罪事實，又不能證明被告犯罪
    者，應諭知無罪之判決，刑事訴訟法第一百五十四條、第三百零一條第一項分別
    定有明文。又按誣告罪之成立，以意圖使他人受刑事處分，虛構事實而向該管公
    務員申告為其要件，若所述之事實，雖不能證明，經對於被訴人為不起訴處分或
    無罪判決確定，在積極方面若無證據證明係故意虛構事實，仍不得論以誣告罪，
    最高法院著有四十六年台上字第九二七號、五十九年台上字第五八一號判例可資
    參照。
三、公訴人認被告二人涉有上開犯行，係以告訴人丙○○之指述，證人林玉對所陳並
    無告訴人丙○○進入被告甲○○家中，未見被告乙○○在家之證述，又告訴人係
    於當日十八時許至證人蘇鴻儒之診所包紮傷口，在診所內停留約三十分鐘，而被
    告乙○○對於打電話給被告甲○○係告訴人要求或其主動為之，前後陳述不一，
    告訴人與被告丙○○通話時，被告乙○○及證人王月雲、王宗逸均在附近，不可
    能聽不清楚二人之談話內容，且證人陳慧貞證述其至被告甲○○家時約十八時四
    十分許，被告乙○○正打電話給被告甲○○，約十分鐘左右被告甲○○即返家，
    此與卷附被告甲○○家中電話之通聯記錄相符各節為據。惟訊據被告甲○○、乙○○否認有前揭被訴誣告及偽證犯行，被告甲○○辯稱：告訴人確實有在電話中
    對伊恐嚇等語。又被告乙○○辯稱：我打了三通電話，第一通是告訴人到我家叫
    我打的，接通後告訴人有接過去講電話，我就走到前面落地窗整理玻璃，所以我
    不清楚他說什麼，後來我看我先生還沒回來，我就又打了二通，催我先生快點回
    家等語。
四、經查：
  (一)證人林玉對雖於偵查中證稱：「當時我在附近和人聊天，突然聽到玻璃碎聲，我
    就看見丙○○右手受傷流血，我就叫他去就醫，他當時有喝酒，酒醉的樣子，我
    未注意，未看見乙○○，當時天未暗，我拿一條毛巾包紮丙○○的手，我就離去
    了，他有無去就醫，我並不清楚，我只看見丙○○在門外並未進門，被告家是用
    落地窗，沒有鐵門，我在現場約十分鐘左右」等語（見偵查卷第一００頁反面、
    第一０一頁）。惟證人林玉對於包紮告訴人之手後，即離開現場，亦不確定告訴
    人是否隨即前去就醫，故其證詞僅得證明其離去「前」並未見到被告乙○○及告
    訴人未進入被告甲○○家中而已，然證人林玉對就其離去「後」，被告與告訴人
    間是否有發生其他事情並不知情，尚難以證人林玉對上述證言，遽認告訴人自始
    未進入被告甲○○家中之情，又證人林玉對前開證詞已屬明確，告訴人於本院聲
    請再予傳喚，欲以證明告訴人並未進入被告甲○○家中（見本院卷第三九頁），
    已無必要，附此敘明。
  (二)告訴人於本院八十九年度上易字第九九九號毀損等案件審理時供明：「我差不多
    是在六時二十幾分打破玻璃，我叫門叫約了六、七分鐘，因為當時我發現乙○○
    在屋內，所以我堅持叫門，我六點半到醫院，正好醫生要下班，我拜託醫生敷藥
    ，我敷藥回來約六時五十幾分，我去敷藥來回約半個小時」等語（見偵查卷第五
    八頁所附本院八十九年七月二時四日訊問筆錄），然證人蘇鴻儒（診所醫師）於
    偵查所證：「當時約六點左右，包紮約二、三十分鐘」（見偵查卷第一０九頁反
    面），及於原審證稱：「時間約當天傍晚六點多，他來時已快休息，我是下午三
    時看診看到下午六時，他在診所約半個小時」（見原審卷第二六、二七頁）等情
    ，既告訴人與證人蘇鴻儒所述敷藥時間有所出入，參以診所應診時間甚長，期間
    患者出入不少，證人蘇鴻儒所述告訴人下午六時左右至診所敷藥一節，應係證人
    未注意確實時間致有誤認，自以告訴人前開所陳時間合於事實可採，因而證人蘇
    鴻儒亦僅得證明告訴人當天傍晚確有至診所敷藥之事實，無從遽認告訴人於當日
    下午六時二十四分許，未在被告甲○○家中之事實。
  (三)被告乙○○對於當時發生之情形歷次陳述之情節均大致相符，僅就打電話給被告
    甲○○係告訴人所要求抑或其主動為之部分，前後所述稍有不同，然被告乙○○
    見告訴人酒後至其住處敲破玻璃，當時情況十分混亂，實難對於事情經過之細節
    詳記在心，加以接受訊問時離案發已經過相當之時日，記憶難免較為模糊，亦屬
    人之常情，而證人王月雲、王宗逸（被告二人子女）當時僅為九歲及七歲之兒童
    ，年紀幼小，突見告訴人至其家中擊破玻璃，必然受到驚嚇，更難詳記當時之情
    況，其等不知告訴人說話之內容，亦為合理，再者被告乙○○所稱電話通話時間
    之長短，常係本於個人之主觀推測估算而得，有所誤差發生在所難免，自難僅憑
    其陳述前後不一，且與被告甲○○所述不同，遽而推論被告乙○○所辯不實；又
    被告乙○○若有意為偽證，大可於前開傷害等案件之偵審中，附和其夫被告甲○○之恐嚇指訴情節，直接證述其有聽見告訴人恐嚇被告甲○○即可，更何況被告
    乙○○前開於本院另案證言內容，並未證述其有聽聞告訴人在電話中有為如何之
    恐嚇話語，故被告乙○○前開證言，對於被告甲○○所為對告訴人之恐嚇告訴案
    情，顯非屬「案情有重要關係之事項」甚明。
  (四)本件卷附之通聯記錄（見偵查卷第九三頁，本院卷第六五頁）所示000000
    0係被告家中電話，於八十八年六月二十七日十八時至十九時間打出至0000
    000000亦即被告甲○○行動電話，第一通自十八時二十四分十秒至十八時
    二十四分四十七秒（共計三十七秒）、第二通為十八時四十七分二十八秒至十八
    時四十八分三十三秒（共計六十五秒）、第三通為十八時五十四分四十九秒至十
    八時五十五分十七秒（共計二十八秒），而被告乙○○供明告訴人係在被告二人
    第一通電話時即將該電話接去講，第二、三通電話均是被告乙○○催促被告甲○○回家之電話，是依前所述，告訴人於十八時二十四分許仍在被告甲○○住處，
    尚未前往證人蘇鴻儒之診所敷藥，則證人陳慧貞於偵查及原審中之證詞及卷附之
    通聯記錄，亦僅得證明被告甲○○於十八時五十五分十七秒前尚未回到家中，尚
    難憑以佐認告訴人未與被告甲○○通話之情，而證人陳慧貞前開證詞已屬明確，
    告訴人於本院聲請再予傳喚，欲以證明證人於十八時四十分許前往被告甲○○查
    看，並不見告訴人云云（見本院卷第三九頁），已無必要，附此敘明。至於第一
    通電話時間已有三十七秒，依據一般正常人之口語速度，足夠供被告乙○○與其
    夫接通後，再交由告訴人與被告甲○○對話，是被告乙○○前開所辯尚非無據。
    此外告訴人於被告乙○○所撥之前述第一通即與被告甲○○對話一節，已如前述
    ，且當時並無證人尤志聰在場，則被告辯護人聲請傳訊證人尤志聰，欲以證明告
    訴人就醫後回到被告住處與被告爭吵等情（見本院卷第二三頁），已與前開待證
    事實無關，本院認已無傳喚必要，附此敘明。
五、綜上所述，公訴人起訴所據各節，無從遽論被告甲○○誣告、被告乙○○偽證等
    罪責，揆諸前開說明，復不能遽以告訴人先前被訴恐嚇部分罪嫌，業經判決無罪
    確定，逕以推論被告二人即有被訴誣告、偽證等犯行。此外，復查無其他積極證
    據足以證明被告二人有何前揭被訴前開誣告、偽證等犯行，從而原審以不能證明
    被告二人犯罪，依法諭知被告甲○○、乙○○均無罪。核其認事用法並無違誤，
    公訴人循告訴人請求，提起上訴略陳「原審未傳喚證人林玉對訊問，且通聯紀錄
    所示紀錄與被告二人所供相差甚大」等語，均無理由，已如前述，是本件上訴應
    予駁回。
據上論斷，應依刑事訴訟法第三百六十八條，判決如主文。
本案經檢察官張其主到庭執行職務。
中       華       民        國     九十一     年    六    月    二十八  日
                              臺灣高等法院高雄分院刑事第六庭
                                  審判長法官  王憲義
                                        法官  謝靜雯
                                        法官  張意聰
右正本證明與原本無異。
如不服本判決應於收受本判決後十日內向本院提出上訴書狀，其未述上訴理由者，
並得於提起上訴後十日內向本院補提理由書狀（均須按他造當事人之人數附繕本)「
切勿逕送上級法院」。
                                      書記官  王婉蓉
中      華        民       國     九十一      年    七   月      一    日
